臺灣高等法院刑事裁定
111年度毒抗字第119號
抗  告  人  臺灣新北地方檢察署檢察官
被      告  張益榮


上列抗告人因被告違反毒品危害防制條例案件，不服臺灣新北地
方法院中華民國110年12月15日所為之裁定（110年度毒聲字第23
22號），本院裁定如下：
    主  文
原裁定撤銷，發回臺灣新北地方法院。
    理  由
一、原裁定意旨略以：聲請人並未說明被告有何不宜為附命完成
    戒癮治療之理由，而依卷內亦無其他事證可認被告不宜附命
    完成戒癮治療之情形，且尚難以被告多次之竊盜前科，即認
    有礙被告完成戒癮治療之期程，並據為不利於被告之認定。
    是檢察官未依被告意願為附命完成戒癮治療之緩起訴處分，
    而聲請本件令被告入勒戒處所施以觀察、勒戒，其裁量有明
    顯瑕疵，已非適法，應予駁回等語。
二、檢察官抗告意旨略以：
　㈠按檢察官就初犯或觀察勒戒、強制戒治執行完畢3年後再犯施
    用毒品罪之行為人，應依法向法院聲請裁定執行觀察、勒戒
    ，俾藉以斷絕施用毒品者之身癮及心癮，又個案情形被告是
    否適用戒癮治療程序，原係法律賦予檢察官之裁量權限，而
    此檢察官之裁量職權，除有違法或濫用其裁量權情事外，法
    院僅得依法裁定被告令入勒戒處所執行觀察、勒戒，以查其
    是否仍有繼續施用毒品傾向。
　㈡原審認被告於民國104年間涉犯毒品案件後，迄今僅本案再涉
    施用毒品犯行，而認應給予被告附命完成戒癮治療之緩起訴
    處分，然觀被告另犯多起竊盜案件，業於110年10月29日入
    監執行至110年12月3日，足見本案聲請觀察勒戒當時，被告
    即將入監執行，難認有何原審所認之裁量瑕疵；又被告分別
    涉犯竊盜案件，現均由臺灣新北地方法院審理中；且被告除
    本案施用毒品犯行外，於110年9月初又再犯施用毒品案件，
    足徵被告素行欠佳，遵守法律之意識薄弱，難認符合戒癮治
    療要件。是檢察官審酌上情，向原審聲請裁定觀察勒戒，自
    與法無違。
　㈢綜上，原審疏未審酌上開規範意旨，而認聲請人之裁量有瑕
    疵，即有未合，爰依法提起抗告，請求撤銷原裁定，更為適
    當合法之裁定等語。
三、按犯毒品危害防制條例第10條之罪者，檢察官應聲請法院裁
    定，或少年法院（地方法院少年法庭）應先裁定，令被告或
    少年入勒戒處所觀察、勒戒，其期間不得逾2月，毒品危害
    防制條例第20條第1項定有明文。按97年4月30日修正公布之
    毒品危害防制條例第24條第1項，採行「觀察、勒戒」與「
    緩起訴之戒癮治療」並行之雙軌模式；上開立法政策既係以
    併行之雙軌模式，應認有賦與檢察官依裁量行使之職權，而
    檢察官是否給予施用毒品者為附命完成戒癮治療之緩起訴處
    分，自得本於毒品危害防制條例第24條之規定及立法目的，
    依行政院所頒之「毒品戒癮治療實施辦法及完成治療認定標
    準」，選擇實施對象、內容、方式與執行之醫療機構，妥為
    斟酌、裁量而決定，法院原則上應尊重檢察官職權之行使，
    僅就檢察官之判斷有違背法令、事實認定有誤或其裁量有重
    大明顯瑕疵等事項為有限度之低密度審查（最高法院103年
    度台上字第2464號判決意旨參照）。至毒品戒癮治療實施辦
    法及完成治療認定標準第2條第2項規定：「被告有下列情事
    之一時，不適合為附命完成戒癮治療之緩起訴處分。但無礙
    其完成戒癮治療之期程者，不在此限：緩起訴處分前，因
    故意犯他罪，經檢察官提起公訴或判決有罪確定。緩起訴
    處分前，另案撤銷假釋，等待入監服刑。緩起訴處分前，
    另案羈押或執行有期徒刑。」其中第7條、第8條、第9條復
    明定戒癮治療之期程以連續1年為限，治療前應由治療機構
    評估及視需要進行相關檢驗、檢查，於戒癮治療期程屆滿後
    ，治療機構應對接受戒癮治療者進行尿液毒品與其代謝物檢
    驗及毛髮毒品殘留檢驗，若有該認定標準第12條所定無故未
    依指定時間接受藥物、心理治療等情形，應視為未完成戒癮
    治療，得撤銷緩起訴處分。足見接受戒癮治療為一連續之期
    程，時間以1年為限，接受戒癮治療者並應配合依指定時間
    接受藥物或心理治療，暨接受相關評估及檢驗，若未能依規
    定及指定時間接受治療，即可能遭撤銷緩起訴處分。是倘於
    緩起訴處分前因故意另犯他罪，經提起公訴、判決有罪確定
    、撤銷假釋等待入監、執行羈押或執行有期徒刑中，因均有
    礙於前述完成戒癮治療之期程，故原則上應認不適合為附命
    完成戒癮治療之緩起訴處分。然上開毒品戒癮治療實施辦法
    及完成治療認定標準第2條第2項所列3款情形，僅供檢察官
    裁量之參考，非僅限於上述3款情形之一，檢察官始得向法
    院聲請裁定送觀察、勒戒，亦非謂凡無上述3款情事者，檢
    察官即應為附命完成戒癮治療之緩起訴處分。
四、經查：
　㈠被告甲○○基於施用第二級毒品之犯意，分別為下列犯行：
　⒈於108年12月9日15、16時許，在新北市○○區○○街000巷0○0號
    住處，以將第二級毒品甲基安非他命置於玻璃球燃燒後吸食
    其所生煙霧之方式，施用第二級毒品甲基安非他命1次。嗣
    於同年月10日2時30分許，在新北市○○區○○○路00號前，因形
    跡可疑為警攔檢，經徵得其同意後採尿送驗，結果呈甲基安
    非他命陽性反應。又被告對於上揭犯罪事實業已坦承不諱，
    並有勘察採證同意書、新北市政府警察局受採集尿液檢體人
    姓名及檢體編號對照表、台灣檢驗科技股份有限公司108年1
    2月19日濫用藥物檢驗報告(檢體編號：A0000000)各1份在卷
    可參（見毒偵字第1952號卷第37頁、第11頁至第12頁、第3
    頁）。
　⒉於109年1月26日21時許，在新北市中和區忠孝街某網咖店內
    ，以將第二級毒品甲基安非他命置於玻璃球燃燒吸食其所生
    煙霧之方式，施用第二級毒品甲基安非他命1次。嗣於同年
    月30日15時許。在新北市○○區○○路000號前，因形跡可疑為
    警攔檢，經警徵得其同意後採尿送驗，結果呈甲基安非他命
    陽性反應。被告對於上揭犯罪事實業已坦承不諱，並有勘察
    採證同意書、臺北市政府警察局偵辦毒品案件尿液檢體委驗
    單、台灣尖端先進生技醫藥股份有限公司109年2月17日濫用
    藥物檢驗報告(尿液檢體編號：140192)各1份存卷可佐（見
    毒偵字第2478號卷第31頁正反、第16頁、第26頁、第18頁）
    ，是被告上開2次施用第二級毒品甲基安非他命之犯行，均
    堪認定。
　⒊又被告前於94年間因施用毒品案件，送觀察、勒戒後，因認
    無繼續施用毒品之傾向，於94年6月14日執行完畢釋放出所
    ，有本院被告前案紀錄表在卷可按（見本院卷第36頁），則
    被告前開本案施用毒品之犯行，距前次觀察勒戒執行完畢日
    已逾3年。據此，檢察官向原審法院聲請將被告裁定送觀察
    、勒戒，其程序並無不合。
　㈡再查本案係於110年10月28日繫屬於臺灣新北地方法院（見原
    審卷第5頁之收狀戳），直至原審於110年12月15日裁定前，
    被告分別於110年9月6日、110年12月14日，均因違反毒品危
    害防制條例案件，各經臺灣新北地方檢察署檢察官偵查中，
    此後，復於111年1月3日因違反毒品危害防制條例案件，經
    臺灣新北地方檢察署檢察官偵查中；又被告另於110年9月16
    日、110年12月3日分別涉犯竊盜罪，由臺灣新北地方檢察署
    檢察官於110年12月1日、110年1月3日向臺灣新北地方法院
    聲請簡易判決處刑；而被告前因數起竊盜案件，業於110年1
    0月29日入監執行至110年12月3日等情，此有本院被告前案
    紀錄表、刑事案件報告書2紙在卷可稽（見本院卷第34頁至
    第35頁、第37頁、第41頁至第47頁），可以認定。綜上，被
    告是否適宜為附命完成戒癮治療之緩起訴處分，即非無疑，
    而原審就檢察官之聲請仍未斟酌被告上開另涉之竊盜、毒品
    犯嫌等情，惟此與檢察官裁量權之行使是否具重大明顯瑕疵
    相關，尚待調查以釐清。　　
五、綜上所述，檢察官就被告施用第二級毒品犯行，聲請法院裁
    定觀察、勒戒，其裁量權之行使是否適當，仍有究明之必要
    ，應由本院將原裁定撤銷，並為保障當事人權益及兼顧其審
    級利益，爰將本案發回原審法院更為適當之裁定。
據上論斷，依刑事訴訟法第413條前段，裁定如主文。
中　　華　　民　　國　　111 　年　　2 　　月　　10　　日
                  刑事第二十庭  審判長法　官  王復生
　　　　　　　　　　　　　　　　　　　法　官  張紹省
　　　　　　　　　　　　　　　　　　　法　官  蕭世昌
以上正本證明與原本無異。
不得再抗告。
                                      書記官  吳建甫
中　　華　　民　　國　　111 　年　　2 　　月　　10　　日